臺灣高等法院民事判決　九十一年度上易字第四四號
　　　上　訴　人　戈登工程有限公司
　　　法定代理人　林美麗
　　　訴訟代理人　章秋永
　　　　　　　　　陳欣宜
　　　被　上訴人　宏鎰營造有限公司
　　　法定代理人　陳炳燦
　　　訴訟代理人　蔡明村
右當事人間給付工程款事件，上訴人對於中華民國九十年八月三十日臺灣板橋地方法
院九十年度訴字第七八八號第一審判決提起上訴，本院判決如左：
    主    文
原判決廢棄。
被上訴人應給付上訴人新台幣伍拾參萬肆仟伍佰零肆元。
第一、二審訴訟費用由被上訴人負擔。
    事實及理由
一、本件上訴人主張：上訴人於民國八十四年六月二十三日與被上訴人簽訂「禾豐石
    上清泉」Ｃ～Ｃ－１～Ｃ－２（四十二戶水電工程）營繕工程合約，含追
    加工程總金額共計為新台幣（下同）二千零九十六萬二千七百九十元。系爭工程
    已告完工，並已完成驗收手續，上訴人亦已請領工程款二千零四十二萬八千二百
    八十六元，僅其中之工程保留款五十三萬四千五百零四元尚未領取，經上訴人多
    次催討，被上訴人均未置理，爰依承攬之法律關係提起本訴，求為命被上訴人應
    給付上訴人五十三萬四千五百零四元之判決  (原審為上訴人敗訴判決)。嗣上訴
    人提起上訴，並於本院上訴聲明：、原判決廢棄。、被上訴人應給付上訴人
    五十三萬四千五百零四元。
二、被上訴人則以：依營繕工程合約之約定，系爭工程須經雙方共同驗收，惟上訴人
    迄未通知驗收，是以被上訴人還不能給付系爭工程保留款等語置辯。並於本院答
    辯聲明：駁回上訴人之上訴。
三、查上訴人主張伊於八十四年六月二十三日與被上訴人簽訂「禾豐石上清泉」Ｃ
    ～Ｃ－１～Ｃ－２（四十二戶水電工程）營繕工程合約，含追加工程總金額
    共計為二千零九十六萬二千七百九十元，伊已請領二千零四十二萬八千二百八十
    六元，尚有保留款五十三萬四千五百零四元未請領，系爭工程之建物均已辦妥第
    一次總登記等事實，業據其提出營繕工程合約（見原審卷第六八至七三頁）、本
    期請款單（原審卷第二八頁）、請款計價單（原審卷第十至二七頁）、土地及建
    物登記謄本（原審卷第七四至八○頁）暨照片（附原審卷尾證物袋）等文件為證
    ，且為被上訴人所不爭執，堪信上訴人此部分之主張為真正。惟被上訴人否認應
    給付系爭工程保留款五十三萬四千五百零四元予上訴人，並以前開情詞置辯，則
    本件應予審究之爭點厥為：系爭工程是否已完成驗收？上訴人能否請求被上訴人
    給付系爭工程保留款？茲分述如下：
(一)、查上訴人向被上訴人承包之系爭工程業已完工，並已依營繕工程合約辦理驗收
      ，有上訴人於本院所提出而被上訴人不爭執為真正之兩造於八十八年二月二十
      八日簽訂之協議書乙紙在卷可稽（見本院九十年上易字第六六二號卷第二三頁
      ）。該協議書載明：「查禾豐石上清泉Ｃ～Ｃ－１～Ｃ－２（四十二戶
      水電工程），原合約總價為新台幣二千六十四萬元整，現已完工依合約辦理驗
      收結果．．．」等字句，且足見兩造已就系爭工程辦理驗收完畢，被上訴人辯
      稱系爭工程尚未完成驗收云云，自不足取。
(二)、次按兩造訂立之營繕工程合約第十九條約定：「工程驗收：本工程全部竣工後
      ，乙方（即上訴人）應以書面通知，甲方（即被上訴人）即當派員驗收。」、
      第二十條係約定：「付款辦法：、本工程每月估驗二次（一日及十五日），
      乙方（即上訴人）應於每月估驗日前三日提交估驗單及相關資料，逾期併入下
      次估驗辦理。每次估驗依實做數量計價（半成品概不予計價），除百分之十之
      保留款外，其餘支付百分之四十的現金及百分之六十的二個月期票。、工程
      完工時，乙方需提附竣工報告、竣工圖、竣工數量計算書、竣工照片、樁位檢
      核表及保固切結書，辦理工程總驗收。、工程驗收合格後，乙方於領取保留
      款時，應開具結算總工程款百分之十保固款期票（與保固期限相同）交予甲方
      （即被上訴人）保管，並授權業主填寫發兌現日期之保證票據乙張，做為履行
      保固責任之擔保，於保固期間乙方履行本合約之一切規定無誤後，甲方應於保
      固期滿當日交還乙方。」、第二十二條約定：「保固期間：保固期限為自竣工
　　　驗收日起一年．．．」，有該營繕工程合約在卷可憑(見原審卷第七十一頁)，
　　　本件自兩造於八十八年二月二十八日簽訂前開驗收協議書迄今，已逾一年之保
　　　固期間，被上訴人並未主張系爭工程有上訴人應負保固責任之情事，則揆諸前
　　　開規定，上訴人於系爭工程辦理驗收後，依承攬之法律關係，請求被上訴人給
　　　付系爭工程保留款五十三萬四千五百零四元，即屬有據。
四、綜上所述，上訴人請求被上訴人給付五十三萬四千五百零四元，洵屬正當，應予
    准許，原審失察，遽為上訴人敗訴判決，自有未洽，上訴意旨指摘原判決不當，
    求予廢棄改判，為有理由，應由本院將原判決廢棄，改判如主文第二項所示。
據上論結，本件上訴為有理由，依民事訴訟法第四百五十條、第七十八條，判決如主
文。
中　　　華　　　民　　　國　　九十一　　年　　　四　　　月　  　九  　　日
　　　　　　　　　　　　　　　　民事第十六庭
　　　　　　　　　　　　　　　　　　審判長法　官　阮　富　枝
　　　　　　　　　　　　　　　　　 　　　 法　官　吳　麗　惠
                                          法　官　黃　豐　澤
右正本係照原本作成。
不得上訴。
中　　　華　　　民　　　國　　九十一　　年　　　四　　　月　　十一 　　 日
　　　　　　　　　　　　　　　　　　　　　書記官　廖　麗　蓮
